【裁判字號】    99,上訴,1125
【裁判日期】    990729
【裁判案由】    毒品危害防制條例
【裁判全文】
臺灣高等法院臺中分院刑事判決        99年度上訴字第1125號
上  訴  人
即  被  告  甲○○
上列上訴人因毒品危害防制條例案件，不服臺灣臺中地方法院99
年度訴字第22號中華民國99年4月13日第一審判決（起訴案號：
臺灣臺中地方法院檢察署98年度毒偵字第4176號），提起上訴，
本院判決如下：
    主  文
上訴駁回。
    犯罪事實
一、甲○○前於民國(下同)91年間，曾因施用毒品案件，經臺灣
    臺中地方法院以91年度毒聲字第362號裁定觀察、勒戒後，
    認有繼續施用毒品之傾向，經檢察官提起公訴並聲請臺灣臺
    中地方法院於91年4月9日以91年度毒聲字第1010號裁定送強
    制戒治，於92年4月8日強制戒治期滿而於次日釋放。復於94
    年間，先因施用毒品案件，經臺灣臺中地方法院以93年度訴
    字第1563號判處有期徒刑8月，再經本院以93年度上訴字第
    1923號判決上訴駁回而確定；再因施用毒品、竊盜、贓物、
    傷害等案件，經臺灣臺中地方法院分別以94年度訴字第967
    號、94年度易字第1280號、94年度中簡字第3125號、95年度
    易字第1383號各判處有期徒刑7月、10月、3月及8月確定，
    並定其應執行刑有期徒刑2年，於96年6月21日假釋出監，嗣
    於96年7月16日，經減刑為有期徒刑1年確定，並於同日假釋
    期滿，未經撤銷假釋，視為已執行完畢。又於96年間，因施
    用毒品案件，經臺灣臺中地方法院分別以96年度訴字第3695
    號、97年度訴字第263號各判處有期徒刑9月、8月確定，並
    定應執行刑有期徒刑1年2月，於98年3月17日縮短刑期執行
    完畢而於翌日出監。復基於施用第一級毒品海洛因之犯意，
    於98年8月17日上午某時，在臺中市○○○路178號住處，以
    將第一級毒品海洛因摻在香菸內點火吸食之方式，施用第一
    級毒品海洛因1次。嗣於98年8月17日16時左右，在臺中市○
    區○○○路178號，為警執行搜索，並經其同意採集其尿液
    送檢驗結果，發現尿液中有嗎啡及可待因之陽性反應，始悉
    上情。
二、案經臺中市警察局第一分局報告臺灣臺中地方法院檢察署檢
    察官偵查起訴。
    理  由
一、按被告以外之人於審判外之陳述，雖不符合前4條（即刑事
    訴訟法第159條之1至159條之4）之規定，而經當事人於審判
    程序同意作為證據，法院審酌該言詞陳述或書面陳述作成之
    情況，認為適當者，亦得為證據。當事人、代理人或辯護人
    於法院調查證據時，知有第159條第1項之情形，而未於言詞
    辯論終結前聲明異議者，視為有前項之同意，刑事訴訟法第
    159條之5定有明文。經查本件公訴人及上訴人即被告(下稱
    被告)甲○○於本件言詞辯論時，均同意就被告以外之人於
    審判外之陳述作為證據，本院審酌該言詞或書面之陳述作成
    之情況，認為適當得為證據，先此敘明。
二、上開犯罪事實，業據被告甲○○於原審及本院審理時均坦承
    不諱，被告經員警採驗尿液之結果，其尿液呈可待因、嗎啡
    之陽性反應，並有中山醫學大學附設醫院檢驗科藥物檢測中
    心98年9月3日實驗編號0000000號尿液檢驗報告1紙在卷足憑
    ，堪認被告之自白與事實相符。再按施用第一級毒品為犯罪
    行為，毒品危害防制條例第10條第1項定有處罰明文。故施
    用第一級毒品者，依前揭規定本應科以刑罰。惟基於刑事政
    策，對合於一定條件之施  用者，則依同條例第20條、第23
    條之規定，施以觀察、勒戒及強制戒治之保安處分。又毒品
    危害防制條例於92年7月9日修正公布，自93年1月9日施行，
    其中第20條、第23條將施用毒品之刑事處遇程序，區分為「
    初犯」及「5年內再犯」、「5年後再犯」。依其立法理由之
    說明：「初犯」，經觀察、勒戒或強制戒治後，應為不起訴
    處分或不付審理之裁定；經觀察、勒戒或強制戒治執行完畢
    釋放後，「5年內再犯」者，因其再犯率甚高，原實施之觀
    察、勒戒及強制戒治既已無法收其實效，爰依法追訴或裁定
    交付審理。至於經觀察、勒戒或強制戒治執行完畢釋放後，
    「5年後再犯」者，前所實施之觀察、勒戒或強制戒治已足
    以遮斷其施用毒品之毒癮，為期自新及協助其斷除毒癮，仍
    適用「初犯」規定，先經觀察、勒戒或強制戒治之程序。從
    而依修正後之規定，僅限於「初犯」及「5年後再犯」2種情
    形，始應先經觀察、勒戒或強制戒治程序。倘被告於5年內
    已再犯，經依法追訴處罰，縱其第3次（或第3次以上）再度
    施用毒品之時間，在初犯經觀察、勒戒或強制戒治執行完畢
    釋放5年以後，已不合於「5年後再犯」之規定，且因已於「
    5年內再犯」，顯見其再犯率甚高，原實施觀察、勒戒或強
    制戒治，已無法收其實效，即應依該條例第10條處罰（最高
    法院95年度第7次及97 年度第5次刑事庭會議決議足資參照
    ）。經查，本件被告甲○○前於91年間，曾因施用毒品案件
    ，經臺灣臺中地方法院以91年度毒聲字第362號裁定觀察、
    勒戒後，認有繼續施用毒品之傾向，經檢察官提起公訴並聲
    請臺灣臺中地方法院於91年4月9日以91年度毒聲字第1010號
    裁定送強制戒治，於92年4月8日強制戒治期滿而於次日釋放
    。復於94年間，先因施用毒品案件，經臺灣臺中地方法院以
    93年度訴字第1563號判處有期徒刑8月，再經本院以93年度
    上訴字第1923號判決上訴駁回而確定；再因施用毒品、竊盜
    、贓物、傷害等案件，經臺灣臺中地方法院分別以94年度訴
    字第967號、94年度易字第1280號、94年度中簡字第3125 號
    、95年度易字第1383號各判處有期徒刑7月、10月、3月及8
    月確定，並定其應執行刑有期徒刑2年，於96年6月21日假釋
    出監，嗣於96年7月16日，經減刑為有期徒刑1年確定，並於
    同日假釋期滿，未經撤銷假釋，視為已執行完畢。又於96年
    間，因施用毒品案件，經臺灣臺中地方法院分別以96年度訴
    字第3695號、97年度訴字第263號各判處有期徒刑9月、8月
    確定，並定應執行刑有期徒刑1年2月，於98年3月17日縮短
    刑期執行完畢而於翌日出監等情，有臺灣高等法院被告前案
    紀錄表1份附卷可參，揆諸前開說明，因被告在92年強制戒
    治執行完畢後之5年內，業有施用毒品之行為，則本次被告
    於98年間再次施用毒品，即與5年後再犯之情形有別，揆諸
    前開說明，公訴人就被告本案施用毒品之犯行提起公訴，核
    無違誤，自應由本院依法判決。從而，本案事證明確，被告
    犯行堪以認定，應依法論科。
三、查海洛因屬毒品危害防制條例第2條第2項第1款規定之第一
    級毒品。是核被告甲○○施用海洛因之行為，係犯毒品危害
    防制條例第10條第1項之施用第一級毒品罪。其因施用第一
    級毒品海洛因而非法持有第一級毒品之低度行為，應為施用
    之高度行為所吸收，不另論罪。又被告前有犯罪事實欄所載
    之前科，於98年3月17日縮刑期滿執行完畢，有臺灣高等法
    院被告前案紀錄表在卷可稽，其受有期徒刑之執行完畢後，
    5年以內故意再犯本件有期徒刑以上之罪，為累犯，應依刑
    法第47條第1項之規定加重其刑。另被告施用毒品犯行被查
    獲後，供出其施用之毒品來源並因而查獲上手許育銘，且經
    臺灣臺中地方法院檢察署檢察官以98年度毒偵字第25141號
    提起公訴，有該案起訴書1份在卷可稽（見原審卷第47至49
    頁），爰依毒品危害防制條例第17條第1項之規定減輕其刑
    ，並依刑法第71條第1項規定，先加後減之。再本案被告並
    未在員警發覺其施用第一級毒品犯行前主動供出其有施用第
    一級毒品犯行，並辯稱：其在98年3月17日於台中監獄執行
    完畢後就不曾再施用毒品云云，此有被告之警詢筆錄可稽(
    見警卷第2頁)，是本案就施用第一級毒品部分，不符合自首
    之要件，至堪明確。
四、原審法院因認被告甲○○之罪證明確，適用毒品危害防制條
    例第10條第1項、第17條第1 項，刑法第11條前段、第47條
    第1項等規定，並審酌被告前已有多次施用毒品之不良素行
    ，竟不知自我惕勵，而一再施用毒品，及本次施用毒品之種
    類、時間、方式，暨犯罪後尚能坦白犯行，並供出毒品來源
    ，態度尚佳等一切情狀，量處有期徒刑10月之刑。核其認事
    用法均無違誤，量刑亦屬妥適，應予維持。被告上訴意旨以
    其自願同意警方採集尿液送驗，本案施用第一級毒品部分符
    合自首之要件，應予減刑，原審漏未審酌而量刑過重云云，
    經核並無理由，應予駁回。
據上論斷，應依刑事訴訟法第368條，判決如主文。
本案經檢察官乙○○到庭執行職務。
中    華    民    國    99    年    7     月    29    日
            刑事第五庭  審判長法  官  趙  春  碧
                              法  官  何  秀  燕
                              法  官  林  宜  民
以上正本證明與原本無異。
如不服本判決應於收受送達後10日內向本院提出上訴書狀，其未
敘述上訴之理由者，並得於提起上訴後10日內向本院補提理由書
（均須按他造當事人之人數附繕本）「切勿逕送上級法院」。

                              書記官  吳  雅  菁
中    華    民    國    99    年    7     月    29    日

司法院資訊處製作；財團法人民間司法改革基金會備份。
